【裁判字號】    98,小上,5
【裁判日期】    980731
【裁判案由】    給付租金等
【裁判全文】
臺灣基隆地方法院民事判決               98年度小上字第5號
上  訴  人  丙○○
被上訴人    財政部國有財產局臺灣北區辦事處基隆分處
法定代理人  甲○○
訴訟代理人  乙○○
上列當事人間請求給付租金等事件，上訴人對於民國97年12 月
12日臺灣基隆地方法院97年度基小字第2758號第一審判決提起上
訴，本院於民國98年7月20日言詞辯論終結，判決如下：
    主  文
上訴駁回。
第二審訴訟費用由上訴人負擔。
    事  實
甲、上訴人方面：
一、聲明：(一)原判決廢棄。(二)被上訴人在第一審之訴駁回。
二、陳述：除與原判決記載相同者，茲引用之外，補稱：上訴人
    除之前接獲被上訴人向臺灣桃園地方法院申請核發支付命令
    外，且據此聲明異議外，並未收到任何通知書，因此無從得
    知原審法院定於民國（下同）97年12月2日言詞辯論，原審
    認上訴人於該日經合法傳喚未到庭，准被上訴人聲請一造辯
    論而為判決顯有違誤，為此提出上訴。
乙、被上訴人方面：
一、聲明：上訴駁回。
二、陳述：除與原判決記載相同者，茲引用之外，補稱：上訴人
    於88年7月15日向被上訴人申請承租基隆市○○區○○段2地
    號土地（以下簡稱系爭土地），經被上訴人於88年7月15日
    辦竣勘查結果，上訴人所有基隆市○○路31巷2弄4號2樓建
    物使用系爭土地面積約為11.35平方公尺，復經上訴人於勘
    查表內簽章確認無誤，並於88年9月9日向被上訴人承租系爭
    土地，雙方簽有國有基地租賃契約，租賃期間自88年6月1日
    起至93年12月31日止。嗣因租期屆滿，上訴人申請續租，因
    此雙方繼續簽訂租約，租期自94年1月1日起至100年12月31
    日止。被上訴人於88年間勘查上訴人占用系爭土地情形製作
    國有土地勘查表載有仁五路31巷2弄4號2樓使用系爭土地，
    面積11.35平方公尺等內容，並經上訴人簽名無誤，因該勘
    查表係約略計算所得，因此契約備註欄記載「以約計面積出
    租」，但該承租面積已於上訴人承租時勘查計算完成為
    11.35 平方公尺，並非兩造簽訂租約後尚須重新計算上訴人
    承租面積。
三、證據：除援用第一審所提證據外，補提兩造88年9月9日所簽
    系爭土地之租約1份為證。
    理  由
一、被上訴人法定代理人業於98年2月11日變更為甲○○，依法
    聲明承受訴訟，經核要無不合，應予准許。
二、上訴人經合法通知，未於言詞辯論期日到場，核無民事訴訟
    法第386條各款所列情形，爰依民事訴訟法第436條之32、準
    用第463條、第385條第1項前段之規定，准被上訴人之聲請
    ，由其一造辯論而為判決。
三、首查，被上訴人原聲請對上訴人核發支付命令，經法院准許
    核發後，經上訴人提出異議，視為被上訴人聲請調解，因此
    原審乃指定97年12月2日為調解期日，並通知兩方當事人，
    然上訴人前於具狀異議狀時已載明「通訊處所為台北縣三重
    市○○路○段33巷31號」，因此堪信，上揭處所方上訴人住
    所，是以期日通知書應向上開處所送達方為合法，原審漏未
    向該處所送達，難認原審已合法通知上訴人，是以原審逕認
    調解不成立，命即為訴訟之辯論，且准許被上訴人於原審以
    上訴人業經合法傳喚而未到庭進行一造辯論，訴訟程序上顯
    有瑕疵，上訴人據此提出上訴應為合法。
四、被上訴人原起訴主張：上訴人於94年1月1日起向被上訴人承
    租系爭土地，租賃面積11.35平方公尺，租賃期間自94年1月
    1 日起至100年12月31日止，租金約定每月新臺幣（下同）
    993 元，並依該租賃契約第五點其他約定事項（三）約定，
    倘承租人逾期繳納租金未滿1個月者，按積欠數額加收百分
    之2、逾期1個月以上者，按月依積欠數額加收百分之5計算
    之違約金，違約金最高以積欠數額之1倍為限，嗣依財政部
    國有財產局96年11月1日台財產局管字第09640018591號函示
    ，自97 年1月起，承租人逾期繳納租金未滿1個月者，按積
    欠數額加收千分之5、逾期1個月以上未滿2個月者，依積欠
    數額加收千分之10、逾期2個月以上未滿3個月者，依積欠數
    額加收千分之15計算之違約金，依此類推，每逾一個月即加
    收千分之5之違約金，最高以積欠數額百分之30為上限。詎
    上訴人自94年1月起至97年6月止積欠租金計41,706元、上揭
    租金計算至97年6月所生之違約金合計為21,960元，為此提
    起本訴，請求上訴人給付如租金及已到期之違約金，暨就租
    金部分自支付命令送達翌日起至清償日止之法定遲延利息。
五、上訴人未於言詞辯論期日到庭，惟據其以往陳述，固不否認
    未繳納系爭租金及違約金，但辯稱乃因契約記載之承租土地
    面積尚有疑義，故拒絕繳納。
六、而查，被上訴人主張上訴人積欠土地租金、違約金之事實，
    未據上訴人否認，且與被上訴人提出之國有基地租賃契約書
    、國有土地租金繳款通知書、財政部國有財產局96年11 月1
    日台財產局管字第09640018591號函等件（均影本附卷）相
    符，被上訴人主張顯屬有據。且被上訴人所憑計算租金數額
    之上訴人承租比例及面積，業經被上訴人於88年7月20日即
    上訴人首次申請承租系爭土地時，現場勘查計算後由上訴人
    確認無誤，此亦有被上訴人提出上訴人簽名之國有土地勘（
    清）查表1紙附卷足稽，因此雙方簽訂系爭租賃契約即已明
    載上訴人租賃面積乃為11.35平方公尺，並據此計算每月租
    金為993元，上訴人辯稱承租範圍不明確顯無可採，是以被
    上訴人依據雙方簽訂明確之租賃契約請求約定之租金及違約
    金，顯有理由，從而，原審依兩造間國有基地租賃契約書，
    判決上訴人應給付被上訴人63,666元及其中41,706元自支付
    命令送達翌日即97年7月23日起至清償日止，按週年百分之
    五計算之利息，為有理由，原審判決並無不當。
七、上訴意旨所指原判決未經合法送達，進行一造辯論判決程序
    違法，雖屬有據，然該程序上瑕疵業經本院合法傳喚上訴人
    進行言詞辯論而除去不存在，因此已不得據此而廢棄原判決
    。另上訴人其他上訴指摘原判決不當，求予廢棄原判決，並
    駁回被上訴人於原審之訴部分，並無理由，是以其上訴仍應
    應予駁回。
八、據上論結，本件上訴為無理由，依民事訴訟法第436條之32
    第2項、第463條、第385條第1項、第449條第1項、第78條，
    判決如主文。
中    華    民    國    98    年    7     月    31    日
                  審判長法  官  李媛媛
                        法  官  姚貴美
                        法  官  王翠芬
以上正本係照原本作成。
本件判決不得上訴。
中    華    民    國    98    年    7     月    31    日
                        書記官  林建清


司法院資訊處製作；財團法人民間司法改革基金會備份。
